臺灣高等法院刑事判決　　　　　　　 100年度上易字第1582號
上　訴　人
即　被　告　高國欽
上列上訴人即被告因違反毒品危害防制條例案件，不服臺灣板橋
地方法院100 年度易字第1457號，中華民國100 年5 月31日第一
審判決（起訴案號：臺灣板橋地方法院檢察署100 年度毒偵字第
349 號），提起上訴，本院判決如下：
    主  文
上訴駁回。
    理  由
一、按不服地方法院之第一審判決而上訴者，應向管轄第二審之
    高等法院為之。上訴書狀應敘述具體理由，上訴書狀未敘述
    上訴理由者，應於上訴期間屆滿後20日內補提理由書於原審
    法院，逾期未補提者，原審法院應定期間先命補正；第二審
    法院認為上訴書狀未敘述理由或上訴有第362 條前段之情形
    者，應以判決駁回之，但其情形可以補正而未經原審法院命
    其補正者，審判長應定期間先命補正，刑事訴訟法第361 條
    、第367 條，分別定有明文。所謂上訴書狀應敘述具體理由
    ，必係依據卷內既有訴訟資料或提出新事證，指摘或表明第
    一審判決有何採證認事、用法或量刑等足以影響判決本旨之
    不當或違法，而構成應予撤銷之具體事由，始克當之（例如
    ：依憑證據法則具體指出所採證據何以不具證據能力，或依
    憑卷證資料，明確指出所為證據證明力之判斷如何違背經驗
    、論理法則）；倘僅泛言原判決認定事實錯誤、違背法令、
    量刑失之過重或輕縱，而未依上揭意旨指出具體事由，或形
    式上雖已指出具體事由，然該事由縱使屬實，亦不足以認為
    原判決有何不當或違法者（例如：對不具有調查必要性之證
    據，法院未依聲請調查亦未說明理由，或援用證據不當，但
    除去該證據仍應為同一事實之認定），皆難謂係具體理由，
    俾與第二審上訴制度旨在請求第二審法院撤銷、變更第一審
    不當或違法之判決，以實現個案救濟之立法目的相契合，並
    節制濫行上訴（最高法院97年度臺上字第892 號判決參照）
    。是以上訴人之上訴書狀或補提之上訴理由書，雖有敘述上
    訴理由，惟並未具體敘述第一審判決有上述違法、不當情形
    ，即與未敘述具體理由無異，其所為上訴，即不符合上訴之
    法定要件。
二、經查，本件原審適用簡式審判程序，並以上訴人即被告高國
    欽（簡稱被告）於原審準備程序及審理時之自白（見原審卷
    第44頁、第47頁）、新北市政府警察局中和第一分局毒品危
    害防制條例案犯罪嫌疑人姓名及代碼對照表（見偵查卷第11
    頁）、交通部民用航空局航空醫務中心民國99年12月23日航
    藥鑑字第0997834 號毒品鑑定書（見偵查卷第53頁）、台灣
    檢驗科技股份有限公司100 年1 月14日濫用藥物檢驗報告（
    見偵查卷第58頁）、扣案含有第二級毒品甲基安非他命成分
    之白色透明結晶1 包（含包裝袋，驗前淨重0.598 公克，驗
    餘淨重0.5978公克）、安非他命吸食器2 組及分裝袋1 個等
    為據，認定被告明知甲基安非他命係屬毒品危害防制條例第
    2 條第2 項第2 款所定之第二級毒品，不得持有、施用，竟
    基於施用第二級毒品甲基安非他命之犯意，於99年12月14日
    19、20時許，在臺北縣中和市（現改制為新北市中和區○○
    ○路596 號3 樓之住處，以將毒品甲基安非他命置入玻璃球
    吸食器內燒烤後吸食煙氣之方式，施用第二級毒品甲基安非
    他命1 次，確有施用第二級毒品甲基安非他命之犯行。另說
    明毒品危害防制條例於92年7 月9 日修正公布，自93年1 月
    9 日施行，其中第20條、第23條將施用毒品之刑事處遇程序
    ，區分為「初犯」及「5 年內再犯」、「5 年後再犯」，依
    其立法理由之說明：「初犯」，經觀察、勒戒或強制戒治後
    ，應為不起訴處分或不付審理之裁定；經觀察、勒戒或強制
    戒治執行完畢釋放後，「5 年內再犯」者，因其再犯率甚高
    ，原實施之觀察、勒戒及強制戒治既已無法收其實效，爰依
    法追訴或裁定交付審理；至於經觀察、勒戒或強制戒治執行
    完畢釋放後，「5 年後再犯」者，前所實施之觀察、勒戒或
    強制戒治已足以遮斷其施用毒品之毒癮，為期自新及協助其
    斷除毒癮，仍適用「初犯」規定，先經觀察、勒戒或強制戒
    治之程序；從而依修正後之規定，僅限於「初犯」及「5 年
    後再犯」二種情形，始應先經觀察、勒戒或強制戒治程序，
    倘被告於5 年內已再犯，經依法追訴處罰，縱其第三次（或
    第三次以上）再度施用毒品之時間，在初犯經觀察、勒戒或
    強制戒治執行完畢釋放5 年以後，已不合於「5 年後再犯」
    之規定，且因已於「5 年內再犯」，顯見其再犯率甚高，原
    實施觀察、勒戒或強制戒治，已無法收其實效，即應依該條
    例第10條處罰，至於第三次（或第三次以上）施用毒品之時
    間，是否宜有期間限制？以多久為適宜？則分屬刑事政策、
    專門醫學之範圍，非審判機關所能決定，有待循立法途徑解
    決，最高法院97年9 月9 日97年度第5 次刑事庭會議決議可
    資參照；本件被告前曾因施用毒品案件，經臺灣基隆地方法
    院以88年度毒聲字第893 號裁定送觀察、勒戒後，因無繼續
    施用毒品傾向，於88年6 月11日執行完畢釋放，並經臺灣基
    隆地方法院檢察署檢察官以88年度偵字第2985、3261、3372
    號為不起訴處分確定，再於93年間因施用第二級毒品案件，
    經原審法院以93年度簡字第4465號判決判處有期徒刑5 月確
    定在案等情，有本院被告前案紀錄表在卷可憑，依上開說明
    ，被告於前述觀察、勒戒執行完畢釋放後5 年內，再犯施用
    第二級毒品罪且經原審法院判刑在案後，復犯本件施用毒品
    之犯行，此次犯行距前揭觀察、勒戒執行完畢釋放後雖逾5
    年，惟核與毒品危害防制條例第20條第3 項所定「5 年後再
    犯」之立法意旨不符，揆諸上開說明，仍應予追訴、處罰。
    又說明被告所為，係犯毒品危害防制條例第10條第2 項之施
    用第二級毒品甲基安非他命罪，其持有甲基安非他命毒品之
    低度行為，為施用甲基安非他命毒品之高度行為所吸收，不
    另論罪。又依本院被告前案紀錄表，說明被告前曾於93年間
    因(一)施用毒品案件，經原審法院以93年度簡字第4465號判決
    判處有期徒刑5 月確定；復於同年間因(二)竊盜、(三)侵占案件
    ，經原審法院以93年度易字第702 號判決分別判處有期徒刑
    1 年10月、罰金銀元3 千元，侵占部分未上訴而確定，竊盜
    部分上訴後，經本院以94年度上易字第11號判決撤銷原判決
    ，改判處有期徒刑2 年確定；又於94年間因(四)竊盜案件，經
    原審法院以94年度易字第699 號判決判處有期徒刑10月確定
    ；再於同年間因(五)竊盜案件，經原審法院以95年度易更字第
    6 號判決判處有期徒刑1 年2 月確定；復於95年間因(六)詐欺
    案件，經臺灣嘉義地方法院以95年度嘉簡字第996 號判決判
    處有期徒刑3 月確定，上開(一)、(三)至(六)案均經原審法院以96
    年度聲減字第474 號裁定減刑，減刑後之(一)案與不得減刑之
    (二)案定應執行有期徒刑2 年1 月確定，減刑後之(四)至(六)案則
    定應執行有期徒刑1 年確定，上開徒刑於98年1 月12日期滿
    執行完畢後，接續執行上開(三)案之罰金易服勞役5 日，於98
    年1 月17日執行完畢，其於受有期徒刑之刑之執行完畢後，
    5 年以內故意再犯本件有期徒刑以上之罪，應依刑法第47條
    第1 項規定論以累犯，並加重其刑。又說明按毒品危害防制
    條例第17條第1 項規定：「犯…第十條之罪，供出毒品來源
    ，因而查獲其他正犯或共犯，減輕或免除其刑」，其中「供
    出毒品來源，因而查獲其他正犯或共犯」，係指被告供出毒
    品來源之有關資料，諸如其他正犯或共犯之姓名、年籍、住
    居所、或其他足資辨別之特徵等，使調查或偵查犯罪之公務
    員因而對之發動調查或偵查並破獲者而言，最高法院98年度
    臺上字第6331號判決意旨可資參照，本件被告於原審審理中
    固陳稱其曾向警方供出毒品上游，並提供電話予員警等語，
    惟經原審電詢本案承辦員警確認並無繼續追查，或緝獲毒品
    上游等情（見原審卷第47頁反面），是縱認被告雖有供出毒
    品來源，使相關偵查犯罪之公務員發動偵查，但迄今並無因
    此破獲上游之情形，從而本件並不符合毒品危害防制條例前
    述規定之減刑要件。復審酌被告無視毒品可能對自身及家庭
    所造成之戕害，及對社會治安形成之潛在危險，屢犯施用毒
    品之罪，足見其戒絕毒癮之意志不堅，本不宜寬貸，惟念其
    犯後坦承犯行，態度良好，及施用毒品乃戕害自身健康，尚
    未直接危害他人等一切情狀，量處有期徒刑6 月，並諭知易
    科罰金之折算標準。另說明扣案之白色透明結晶1 包經送驗
    結果（含包裝袋，驗前淨重0.598 公克；驗餘淨重0.5978公
    克），確含毒品甲基安非他命成分，業已認明如前，又因毒
    品鑑驗一般係以傾倒之方式，將包裝袋內之第二級毒品甲基
    安非他命倒出而與包裝袋分離而稱重，必要時，輔以刮杓刮
    取袋內粉末，然無論依何種方式分離，包裝袋內均有極微量
    之第二級毒品甲基安非他命殘留，此業經法務部調查局以93
    年3 月19日調科壹字第09300113060 號函釋在案，此為法院
    職務上已知之事實，是足認前開1 只空包裝袋，其內含有極
    微量第二級毒品甲基安非他命殘留而無法析離，應整體視為
    查獲之第二級毒品甲基安非他命，應依毒品危害防制條例第
    18條第1 項前段之規定，不問屬於犯人與否，均沒收銷燬之
    ；至送鑑耗損之甲基安非他命粉末既已滅失，自無庸再予宣
    告沒收銷燬之必要；此外，扣案之安非他命吸食器2 組及分
    裝袋1 個，均係被告所有且係供其施用毒品甲基安非他命所
    用或預備之物，業據被告於原審審理時供明在卷，應均依刑
    法第38條第1 項第2 款予以宣告沒收等情，均已詳敘其所憑
    證據、認定理由及量刑依據，從形式上觀察並無任何採證認
    事、用法或量刑之不當或違法。被告收受判決後提起本件第
    二審上訴，其上訴理由僅謂其已向警方供出毒品上游，應減
    輕其刑云云，惟本件並不符合毒品危害防制條例第17條第1
    項規定之減刑要件，業經原審於判決內詳敘其認定之理由，
    核被告之上訴意旨，要係就原審依職權裁量之事項反覆爭執
    ，不能認為已經依據卷內既有訴訟資料或提出新事證，指摘
    或表明第一審判決有何採證認事、用法或量刑等足以影響判
    決本旨之不當或違法，要難謂其上訴書狀已經敘述具體理由
    。揆諸上開規定及說明，本件上訴顯無具體理由而不合法定
    程式，應予駁回，並不經言詞辯論為之。
三、據上論斷，應依刑事訴訟法第367 條前段、第372 條，判決
    如主文。
中    華    民    國    100    年    7    月    25    日
                  刑事第十九庭  審判長法  官 鄧振球
                                      法  官 張江澤
                                      法  官 潘翠雪
以上正本證明與原本無異。
不得上訴。
                                      書記官 朱家賢
中    華    民    國    100    年    7    月    25    日
附錄：本案論罪科刑法條全文
毒品危害防制條例第10條
施用第一級毒品者，處 6 月以上 5 年以下有期徒刑。
施用第二級毒品者，處 3 年以下有期徒刑。